【裁判字號】    88,上易,5002
【裁判日期】    900305
【裁判案由】    詐欺
【裁判全文】
臺灣高等法院刑事判決                          八十八年度上易字第五二號
    上  訴  人
    即  被  告  丁○○
    選任辯護人  蔡宏修
                林螢秀
右上訴人因詐欺案件，不服臺灣板橋地方法院八十八年度易字第三二一０號，中華民
國八十八年九月二十八日第一審判決（起訴案號：臺灣板橋地方法院檢察署八十七年
度偵字第二六九四二號）提起上訴，本院判決如左：
    主  文
上訴駁回。
    事  實
一、丁○○於民國八十五年四、五月間，得知丙○○因過失致死案件前經臺灣士林地
    方法院判處有期徒刑四月，緩刑三年後，復經臺灣高等法院判處有期徒刑四月，
    撤銷緩刑在案。丁○○見有機可趁，竟基於意圖為自己不法所有之概括犯意，向
    丙○○謊稱伊在最高法院有認識之朋友，可幫忙使丙○○所犯之案件獲判較輕之
    刑，並趁機向丙○○佯借新台幣（下同）二十萬元，丙○○不疑有詐，乃於八十
    五年四、五月間某日，在台北市○○○路○段、新中街口，交二十萬元予丁○○
    。丁○○於隔一、二月後，再向丙○○藉口要十五萬元買東西給伊朋友，看是否
    能判輕一點或無罪，如果無效，則會將三十五萬元全部還給丙○○云云，丙○○
    因官司在身，乃陷於錯誤，不疑有他，在台北市○○路與長春路口，交付丁○○
    十五萬元。詎八十五年八月二十八日丙○○所犯過失致死案仍遭最高法院駁回上
    訴確定，丙○○至此才知受騙，丙○○乃向丁○○追討，丁○○方於八十六年二
    月二日簽發面額三十五萬元之本票一紙交予丙○○收執。
二、案經丙○○訴請臺灣板橋地方法院檢察署檢察官偵查起訴。
    理  由
一、訊據上訴人即被告丁○○對其於右揭時地向告訴人丙○○拿三十五萬元之事實固
    供承不諱，惟矢口否認詐欺犯行，辯稱：開始的二十萬元確是借款，其後之十五
    萬元確是為丙○○疏通官司，惟其確有將金錢交付案外人甲○○，並無詐欺云云
    。經查：
  (一)告訴人丙○○於提出告訴時，在告訴狀中指稱：「告訴人於上訴最高法院後，透
    過友人介紹認識被告丁○○，陳某遂詐稱伊熟悉法律，並可請最高法院之親友幫
    忙撰寫上訴理由狀，期能發回高等法院，並改判緩刑，即可免於執行入監云云，
    但需給付新台幣三十五萬元之費用。告訴人為免服刑，不疑有他，乃支付與被告
    」，此有卷附之告訴狀可稽。其後告訴人於檢察官偵查中，告訴人亦稱：「我有
    一件過失致死案上訴到高院，我朋友介紹丁○○給我認識，他說高院（最高法院
    之誤）有他認識的人，可以判輕一點，在八十五年四、五月間在台北市○○○路
    ○段三六巷六弄八號三樓，他當時的住處我交了二十萬元，隔了一、二個月他說
    錢不夠，我就在龍江路與長春路口我朋友家，再交十五萬元給他」，「地院判四
    個月緩刑，高院因我沒錢給告訴人所以撤銷緩刑，（上訴最高法院被駁回後）我
    才知道受騙，我出獄後他有在民生東路住處簽一張三十五萬元的本票還我」（見
    偵查卷十七頁背面），嗣於偵查中，被告到案後辯稱：上開二十萬元是向告訴人
    借款，有寫借據云云，而告訴人仍稱：「沒有借據，只有一張本票」（見偵查卷
    廿三頁背面），其後之偵查中，告訴人仍稱：「（當時丁○○如何騙你？）．．
    ．我朋友介紹丁○○出來說他在最高法院有朋友，丁○○叫我拿三十五萬元給他
    ，他要買東西，他說他會叫他朋友盡力而為，如果無效的話，他會把錢還給我」
    ，「（丁○○有無向你保證一定可以改判無罪或緩刑？）他只說錢拿去後看能否
    判輕一點或無罪，但沒有保證」（見偵查卷四三頁背面）。由以上告訴人於偵查
    中所言，告訴人一再指稱，被告向其拿錢之目的係在為其所涉之過失致死案件活
    動，以期最高法院發回高等法院更審，以便獲得輕判或無罪之結果甚明。
  (二)被告於起訴後，原審審理時稱：「（是否拿三十五萬元？）有。第一次是在台北
    市○○○路○段及新中街口拿二十萬，有寫借據，第二次是在台北市○○路、龍
    江路口拿十五萬元」，「（借錢之前有無見過面？）有見過幾次面」，「（有無
    約定利息？）有約定還錢時間，沒有約定利息」（見原審審判筆錄），告訴人丙○○於原審審理時，雖附和被告之詞，稱是借款云云，惟查，告訴人丙○○於原
    審審理中稱：「我與被告不是很熟，因我有案子，朋友介紹被告可以幫忙。被告
    第一次拿二十萬元，說是要向我借的，第二次拿十五萬元是說要送朋友的」，「
    （二十萬元有無約定還款期間？）沒有寫借據，只有一張三十（五）萬元的本票
    」，「（有無約定還款時間？）二十萬元部分他說過二天就還」，「（認識多久
    就借錢給被告？）一、二個月」（見原審審判筆錄），由以上告訴人所供之內容
    觀之，告訴人與被告所以認識是因告訴人之過失致死案件，因朋友之介紹始認識
    ，則被告與告訴人認識之目的自是欲解決過失致死案件，參以告訴人與被告原本
    即不認識，自無無端借款予被告之理，是被告於原審所供二十萬元是借款云云，
    自非事實，告訴人附和其詞稱二十萬元是借款云云，與其在偵查中之指述不符，
    亦違常情，自亦不足採。
  (三)被告於本院調查時，稱：「（上訴之要旨？）剛開始向丙○○借二十萬，後來被
    姓林的騙了」，「（有向丙○○說你的朋友對法院很熟，可以去活動，可以判輕
    一點？）有，我有說朋友有認識台北高院的人，他叫『林大偉』後來去查才知道
    他的本名叫『甲○○』他說不管那個法院他都很熟」，「（有無向丙○○借二十
    萬元？）是借二十萬元，我有寫借據，去還銀行貸款十萬元，十萬元給『甲○○
    』活動，後來我向大哥借十萬元給他，但『甲○○』說二十萬元不夠，還要再十
    五萬元，我再去向丙○○拿十五萬元」，「是林景生介紹我和丙○○認識」（見
    本院卷廿二頁），告訴人於本院調查時則稱：「（丁○○如何跟你說？）林景生
    說他朋友跟法院很熟，林景生帶我去民生東路、新中街口見他朋友丁○○，那時
    我因過失致死在高院審理，他告訴我他的一個朋友在高院、最高法院很熟」，「
    （借錢是為了這件事？）剛開始是用借的，後來說活動要送點水果，二十萬元拿
    去用，後來再拿十五萬」，「（為何借他二十萬元？）聊天之後，他可以幫我這
    個忙，才借他二十萬元」，「（你在偵查時不是這樣講？）是借二十萬元，後來
    轉成說是『活動』用的」，「（告訴狀說是高院判決之後？）是上訴高院之後，
    緩刑被拿掉，之後要上訴最高法院，才經介紹認識被告」，「（二十萬元是借款
    還是活動？）（不語）」（見本院卷廿二頁背面至廿三頁）。由以上被告之供述
    可知，十五萬元部分係為告訴人丙○○所涉之過失致死案件活動所用並無疑義，
    而二十萬元部分，則係借款「轉成活動費用」，告訴人於本院調查時亦附和其詞
    ，惟查：(1)被告與告訴人於偵查及原審調查時，均未曾稱先是借款後轉成活動費
    用，顯見上開說詞亦是二人於本院調查時臨訟勾串；(2)被告於原審稱借二十萬元
    之目的是要清償銀行貸款，然於本院調查時，竟稱僅清償十萬元，另十萬元交付
    甲○○，顯見當時借款二十萬元之目的，並非清償銀行借款，被告第一次向告訴
    人拿錢時，目的即在為案件活動之用甚明，由以亦證上開二十萬元是欲活動之款
    項，並非借款，(3)告訴人於本院最後訊以究竟是借款或活動費用，無言以對，亦
    可佐證其於本院所言是借款一節並非事實。綜上所述，被告與告訴人二人所言是
    借款一節，殊難採信，上開款項均是被告欲向法院活動之款項甚明。
  (四)被告迭稱其確有將三十五萬元交付案外人甲○○，以供甲○○向法院活動云云，
    惟查，經本院多次傳喚結果，案外人甲○○均未到庭，嗣本院將本案交由法務部
    調查局台北市調查處調查，調查局亦查無甲○○之下落，雖調查局曾訊問相關之
    人即告訴人丙○○、證人胡榕心、乙○○、鄭明和等人，證人雖能證明確有甲○○之人，有各該證人之調查局筆錄可稽，惟甲○○使終未到案，是否確有收受被
    告交付之三十五萬元，尚屬不能證明，而各證人亦不能證明被告有交付此三十五
    萬元予甲○○，是被告上述所言確有交付三十五萬元予甲○○一節，不能證明，
    自難採信。另證人高聖述於本院調查時，證稱：知悉甲○○向被告拿錢之事，惟
    此並非證人親眼所見，自不能據為對被告有利之判斷，附此敘明。
  (五)況依被告於調查局時供述：「（將三十五萬元交付甲○○之）時間我不清楚，地
    點則在忠孝東路與建國南路交叉口一家地下室餐廳交給他，當時並無其他第三人
    在場」，「（你如何籌足三十五萬元交付甲○○？）我將二十萬元繳交房貸後不
    久，就將房子賣給他人，總金額六百萬多元，扣除銀行抵押五百多萬元後，剩八
    十萬元左右，我就用其中三十五萬元交給甲○○」（見本院卷一０四頁），由以
    上被告在調查局之供述觀之，其向告訴人取得三十五萬元後，並未直接交付甲○○，而是在賣房子以後始交付，不唯與其先前之供述不合，且依被告自承十五萬
    元部分係欲為告訴人活動案件部分，被告於取款後亦未交付，足見被告供述反反
    覆覆，其所言實難於採信。另被告於調查局時另供出其以前曾為他人請甲○○活
    動之事例，惟此等案件均無適當之佐證可證，本院自亦無從處理，附此敘明。
  (六)此外，並有被告所簽發之本票影本在卷，且告訴人確因過失致死案件遭臺灣高等
    法院撤銷緩刑後確定，此亦有台灣板橋地方法院檢察署刑案資料查註紀錄表在卷
    。綜上所述，被告所辯，要屬飾卸之詞，不足採信。本件事證明確，被告之犯行
    堪以認定，自應依法論科。
二、核被告所為，係犯刑法第三百三十九條第一項之罪。被告前後二次犯行，時間緊
    接，所犯構成要件相同，應依連續犯規定論以一罪並加重其刑。從而原審適用刑
    法第五十六條、第三百三十九條第一項、罰金罰鍰提高標準條例第一條前段之規
    定，並審酌司法乃社會正義最後一道防線，國家之法治得否建立與司法之良窳息
    息相關，而司法之成敗，除司法人員之廉潔自持、戮力敬業外，更賴全民對司法
    之信任與支持，被告未思上情，且於告訴人臨訟六神無主之際，毫無憐憫之心，
    乘機訛詐，敗壞司法公信力，事後又不知悔改，飾詞卸責及其犯罪之方法、所造
    成之損害等一切情狀，量處有期徒刑一年二月，其認事用法及量刑核無不當。被
    告上訴指摘原判決量刑過重，且稱其已經與告訴人和解，於調查局時已然配合調
    查供出實情等語，請求本院量處緩刑云云，惟查：被告之行為嚴重破壞司法信譽
    ，而司法信譽不彰，將致一國之法治無從確立，國家社會為此所支付之代價匪淺
    ，彰彰甚明；被告雖配合調查局調查，但所言尚屬不能證明，又被告之犯行雖是
    直接詐欺告訴人，但國家司法權之信譽亦因而受損害，自不能以其已經退還上開
    款項予告訴人而邀寬典，本院認被告之行為不宜宣告緩刑，爰駁回其上訴。
據上論斷，應依刑事訴訟法第三百六十八條，判決如主文。
本案經檢察官費玲玲到庭執行職務。
中      華      民      國  九十      年      三      月      五      日
                              台灣高等法院刑事第十三庭
                                  審判長法  官  蔡    燉
                                        法  官  盧  彥  如
                                        法  官  周  占  春
右正本證明與原本無異。
不得上訴。
                                        書記官  蕭  麗  珍
中    華    民    國     九十     年       三       月        六        日
附錄：本案論罪科刑法條全文
刑法第三百三十九條第一項
意圖為自己或第三人不法之所有，以詐術使人將本人或第三人之物交付者，處五年以
下有期徒刑、拘役或科或併科一千元以下罰金。


司法院資訊處製作；財團法人民間司法改革基金會備份。
